臺灣臺北地方法院民事判決　九十年度訴字第三八二五號
　　原　　　告　　甲○○
　　　　　　　　　送達代收人　　盧國勳律師
　　被　　　告　　廣一建設有限公司
　　法定代理人　　吳讚盛
　　　　　　　　　送達代收人　　陳國雄律師
右當事人間履行契約事件，本院判決如左：
    主    文
被告應給付原告新台幣玖拾肆萬捌仟陸佰元及自民國九十年三月一日起至清償日止，
按週年利率百分之五計算之利息。
原告其餘之訴駁回。
訴訟費用由被告負擔三分之二，餘由原告負擔。
本判決第一項於原告以新台幣參拾貳萬元供擔保後，得假執行。但被告如於假執行程
序實施前，以新台幣玖拾肆萬捌仟陸佰元為原告供擔保後，得免為假執行。
原告其餘假執行之聲請駁回。
    事    實
一、原告方面：
  (一)聲明：被告應給付原告新台幣一百三十六萬元及自民國九十年三月一日起至清償
    日止，按週年利率百分之五計算之利息。願供擔保請准宣告假執行。
  (二)陳述：原告於民國八十二年間向被告購買「翡翠三峽」３Ｄ一戶預售屋，因該棟
    大樓基地佔用道路用地致無法領取使用執照，嗣於八十五年三月十三日向相對人
    換購「廣一三峽民生大街」之Ｂ３棟七樓之房屋一棟及所屬基地持分，原告均已
    依約支付訂金、簽約金、開工款新台幣六十萬元及結構體完成款八萬元，共計六
    十八萬元。依買賣合約書第七條之約定，前述大樓完工日為八百個工作天，如逾
    期六個月，買方得主張解約，請求返還已收之自備款，並以已繳自備款千分之一
    按日計罰違約金，本件契約迄今已歷一千八百餘日，被告遲遲無法交屋，原告業
    已解除買賣契約，並請求兩倍已付自備款計一百三十六萬元，惟被告拒絕清償，
    為此訴請被告給付款項等語。
  (三)證據：提出預定房屋土地買賣合約書、付款明細表、匯款單、存證信函各一件（
    以上均影本）等件為證。
二、被告方面：
  (一)聲明：原告之訴及假執行之聲請均駁回。如受不利判決，願供擔保請准宣告免為
    假執行。
  (二)陳述：
  1.按「開工日」之認定，法有明文，依建築法第五十四條規定，起造人自領得建造
    執照或雜項執照之日起，應於六個月內開工，並於開工前，會同承造人及監造人
    將開工日期，連同姓名或名稱、住址、證書字號及承造人的施工計劃書，申請建
    築主管機關備查。起造人因故不能在六個月內開工時，應敘明原因，申請展期，
    展期期限不得超過三個月，逾期執照作廢，因此，建築房屋工程，最遲應於起造
    人領得建築執照或雜項執照之日起，九個月內開工，是以本件工程於八十三年十
    月十八日領得建築執照，並經主管機關核准開工展期，依照前揭法令之規定，本
    件工程確於八十四年七月十七日始行開工，並無違法。而所謂工作天之起算，以
    向工務機關申請開工之日起算，另關於民俗假期，本應扣除，變更設計申請核准
    前之等待期、雨天等均應扣除。
  2.本件工程進行時，分別有訴外人黃添來、林秀婷等人擅自於自己建物上增建窗戶
    雨遮，侵害被告基地，另第三人王正義於自己建物搭建鐵窗，竊占系爭土地，均
    經被告費時訴訟後始解決，惟已影響被告施工進度。另系爭工程原已竣工，詎料
    被告工地之棄土因受台北縣工務局公務員所涉犯「海湖棄土場」弊案牽連，因該
    等公務員要求被告應提供海湖棄土場之棄土證明始願意接受被告申報工程勘驗及
    請領使用執照，被告為求工程順利進行，不得不另行依該公務員指示另行出資購
    買棄土證明以申報工程勘驗，豈知該等公務員因海湖棄土場舞弊事件遭查獲，被
    告公司所提供之棄土證明復遭認為不實不可採用，被告公司迫於無奈乃又重新提
    供土石回收證明，再次申報工程勘驗及請領使用執照，然被告因受該不法舞弊事
    件之牽累，完工至今尚未能取得使用執照，此期間拖延六年之久，凡此種種不可
    抗力事由，非可歸責被告，依契約第七條約定，自應扣除此一期間，是以，被告
    就系爭工程並無延宕，而上揭事由復非被告所得控制，自不得由被告負責，被告
    為系爭工程已投入大量物資、勞力及成本，所遭受之損害尤大於原告，原告訴請
    被告賠償損害，自無理由云云。
  (三)證據：提出建造執照、存證信函、起訴書、調解筆錄、判決書各一件（以上均為
    影本）及照片四幀為證。
    理    由
一、本件原告起訴主張渠向被告購買預售屋，均已依約繳納各期應付款，詎被告並未
    依約於約定期限內完工交屋，至渠受有損害，爰依約請求被告以渠所繳價金之二
    倍賠償損害等語；被告則以伊確已依法開工，並積極完成系爭工程，惟施工過程
    中發生訴外人不法竊占土地，復因棄土問題而延宕申請完工勘驗程序，若扣除晴
    雨表上不能施工之雨天日期，以及上揭不可抗力之情事，伊應已依約完成系爭工
    程，並無可歸責之事由，原告訴請賠償損害，自無理由云云置辯。
二、經查，本件原告係於八十五年三月十三日與被告簽定房屋暨土地預定買賣契約書
    ，買賣標的物為坐落於台北縣三峽鎮○○段八、九、一○、一一、一二、一三、
    一四、一八、一九、二○等地號土地上由被告所興建之「廣一三峽民生大街大廈
    」第Ｂ３棟七樓房屋一戶，此有上開契約書影本在卷可徵，被告對此亦不否認，
    堪認兩造間就系爭不動產確有買賣契約關係存在無誤。而依系爭契約書第七條約
    定，系爭大樓之施工預定期間為八百個工作天完工，晴雨天候則依政府公共工程
    晴雨表為標準，另扣除國定及民俗假期，完工日則以主建物及附屬建物及公共設
    施完成並申請使用執照日期為完工日期，如逾期，則每逾期一日，被告應依原告
    已繳工程款千分之一計付違約金，逾期六個月雙方均得主張解約，若被告主張解
    約，應加倍退還原告已繳之自備款，惟不另計罰違約金，若由原告主張解約時，
    則被告除應全數退還以收回之自備款外，應另行賠償遲延違約金，以每日已繳自
    備款千分之一計罰，並應支付法定利息予原告。惟雙方於同條並約定下列情形致
    不能如期完工時，則不在此限：(一)甲方（即原告）未依約按時繳清各期應付之
    房地款及逾期付款之滯納金甲方要求變更設計或增加裝修工程時所增加之工程
    費用其他甲方依約應繳予乙方之費用時；(二)甲方違反本約其他各項規定時；(三)
    因自來水廠或電力公司、電信局延誤裝設水電設備而非可歸責予乙方之事由時；
    (四)因政令變更或不可抗力之事故發生時或其他不可歸責乙方之直、間接原因造成
    時。茲依兩造上開契約書之約定，可知兩造對於完工日期有其計算方式，對於未
    能依約完工時，除解除契約之外，對於可歸責之一方究應如何賠償對方，以及造
    成延宕完工之事由是否屬於除外約定之事項，抑或確屬於可歸責一方之理由，亦
    已明定其標準，是本件應探究者，乃(一)被告是否遲延完工？(二)被告所舉造成遲延
    完工之理由是否可採？(三)若被告確有可歸責之事由，其應如何賠償原告所受之損
    失？
三、系爭工程係在八十三年九月二十七日獲台北縣政府工務局核發建造執照，被告則
    在八十三年十月十八日領取該執造，此有被告所提之捌參峽建字第壹肆捌參號建
    造執造影本在卷可稽，依該建造執照所載之規定開工日期係在領照後六個月內開
    工，規定竣工期限則自開工核准日起三十一個月內完工，是以被告領照之八十三
    年十月十八日起算，被告最遲應開工日期為八十四年四月十七日前，而被告就系
    爭工程曾聲請展期開工，經台北縣政府工務局於八十四年四月三十日核准延期至
    八十四年七月十八日起始開工，此亦有上開建造執照附件影本在卷可考。是依上
    開執造規定可知，本件工程動工日應自八十四年七月十八日起算，而依兩造所簽
    定之買賣契約約定，系爭工程則應在開工後八百個工作天內完工。至所謂工作天
    數之計算，被告曾提出工地晴雨表，依其計算，自八十四年七月十八日起至九十
    年九月三十日止，工作天數為八百八十六天，總計超過八十六天。而系爭工程所
    在地係在台北縣三峽鎮，依台北縣三峽鎮公所所提供之當地晴雨表資料，綜合中
    央氣象局設置於三峽鎮大豹區之氣象觀測站所紀錄之資料，自八十四年七月十八
    日起（八十四年之晴雨資料三峽鎮公所未提供，另八十七年、八十八年、八十九
    年度部分三峽鎮公所所提供之晴雨表或未著色、或色彩不明，為免爭議，此三年
    度連同八十四年部分均以中央氣象局所提供之資料為準，兩造對晴雨表均已表示
    無意見，此可參本院九十一年六月十四日言詞辯論筆錄）至九十年九月三十日止
    ，合計工作天數為一千零四十九日（本院係採最寬認定方式，即三峽鎮公所晴雨
    表中若記載為雨天，不論係上午或下午落雨，該日均不計，而中央氣象局部分，
    只要該日有下雨紀錄，即使雨量只有一公釐，或不及一公釐，該日均不計），總
    計超出契約約定完工天數二百四十九天（八十四年可工作天數一○七天、八十五
    年一八三天、八十六年一六七天、八十七年一三一天、八十八年二○一天、八十
    九年一四○天、九十年一二○天，合計一千零四十九天），由是可知，原告主張
    被告違反契約約定，未於開工日後八百個工作天內完工一節，並非無據。而原告
    依據契約第七條約定於九十年二月二十六日發函被告表示解除契約，即非無理由
    （依約計算八百個工作天，系爭工程應於八十九年一月二十一日屆滿八百日，兩
    造約定超過六個月後，雙方均可解除契約，此六個月應以曆日計算，非工作日，
    是此六個月期間至八十九年七月二十日即屆滿，原告於九十年二月二十六日發函
    解約）。
四、被告辯稱其所以無法如期完工，主要係因訴外人黃添來、林秀婷等人擅自於自己
    建物上增建窗戶雨遮，侵害被告基地，另第三人王正義於自己建物搭建鐵窗，竊
    占系爭土地，為解決上揭爭端，被告花費相當時日始以訴訟方式解決，另有關棄
    土問題亦因縣政府相關承辦人員之弊端致受牽累，無法及時領得使用執照，上揭
    事項均屬不可抗力，自不應由被告負責云云。按所謂不可抗力，係指自然或非自
    然之力量所產生之物理現象，非人力所得違逆改變者而言。被告所述上揭情事，
    一者乃訴外人士侵害系爭工程基地，一者乃棄土事宜遭拖累，此二種情事並非突
    如其來，而係日積月累所致，以訴外人侵占基地為例，訴外人裝設鐵窗、雨遮等
    物，必須鳩工施作，而被告公司人員全日於系爭工地施工，對於訴外人上揭越舉
    行為當即知悉，本應即時對應，速謀解決，又縱須耗費時日，以上揭二、三人越
    界範圍、程度，對於系爭工程是否即造成無法遂行之結果，非無疑問，而所謂訴
    外人越界行為，復非人力所無法控制之事項，若謂因此即造成多達數百日之工程
    遲延，顯非可採。又被告所指因購買棄土證明致遭公務員瀆職案件牽累云云，此
    一理由尤顯無稽，蓋如何始能獲得合法之棄土證明，並非毫無脈絡可循，且此一
    事宜在系爭工程動工之前即應妥善規劃，豈有工程動工後猶無法獲得合法之證明
    文件，致延宕系爭工程之理，被告在諸多可選擇之管道之中，不思合法取得棄土
    證明，且未及早規劃因應，嗣後辯稱此亦屬不可抗力云云，顯無理由，殊不可採
    。原告主張被告於開工後，未能在八百個工作天內完成系爭工程，此一事由為被
    告所不否認，並經本院核算屬實，已說明如上，依雙方所簽定之契約第七條內容
    所載，原告於被告遲延完工超過六個月後，得解除契約並請求被告支付賠償違約
    金及法定利息，原告於九十年二月二十六日發函表示解除契約，退回已繳價款六
    十八萬元，即屬有據。又依約原告於解約後仍得請求被告支付違約金，而系爭工
    程應完工日為八十九年一月二十一日，是有關違約金之計算應自該日之翌日起算
    ，即自八十九年一月二十二日起至九十年二月二十六日止，共計三百九十五日，
    以每日就已繳價金千分之一計算，其金額為二十六萬八千六百元，加計原告所已
    繳價金六十八萬元，合計金額為九十四萬八千六百元，是原告在此範圍內之請求
    為有理由，應予准許。至原告主張被告應給付一百三十六萬元，超出上開金額四
    十一萬一千四百元部分，依原告之主張係被告應加倍返還其已繳價金云云，惟此
    一主張並無契約上之依據，即不可採，是原告此部分之主張應不予准許。另原告
    主張自九十年三月一日，即九十年二月二十六日解除系爭契約後開始計算法定利
    息，此一主張依約有據，亦應准許。
五、假執行之宣告：
    原告陳明願供擔保，聲請宣告假執行，被告亦表示願供擔保請准宣告免為假執行
    ，經核均無不合，爰酌定相當擔保金額分別准許之。至原告敗訴部分假執行之聲
　　請則不予准許。
六、結論：原告之訴為部分有理由，部分無理由，依民事訴訟法第三百八十五條第一
    項前段、第七十九條、第三百九十條第二項、第三百九十二條，判決如主文。
中　　　華　　　民　　　國　　九十一　　年　　　十　　　月　　 十七　　 日
　　　　　　　　　　　　　　　　　　　　　　民事第二庭法　官　汪漢卿
右為正本係照原本作成
如對本判決上訴，須於判決送達後廿日內向本院提出上訴狀
中　　　華　　　民　　　國　　九十一　　年　　　十　　　月　　 十七　　 日
　　　　　　　　　　　　　　　　　　　　　　　　　法院書記官　王  儀
